【裁判字號】    89,台上,4940
【裁判日期】    890817
【裁判案由】    竊盜
【裁判全文】
最高法院刑事判決                              八十九年度台上字第四九四○號
    上  訴  人  甲○○
右上訴人因竊盜案件，不服台灣高等法院中華民國八十九年六月十四日第二審判決 (
八十九年度上訴字第一五四二號，起訴案號：台灣桃園地方法院檢察署八十八年度偵
字第一六八五一號) ，提起上訴，本院判決如左：
    主  文
原判決撤銷，發回台灣高等法院。
    理  由
本件原判決認定上訴人甲○○曾於民國八十五年間犯竊盜罪，經原審法院判處有期徒
刑八月，於八十七年二月五日執行完畢；又於八十八年間犯（連續）竊盜罪，經台灣
板橋地方法院於八十八年五月二十八日判處有期徒刑一年八月，於八十八年八月十九
日確定，有犯罪習慣。上訴人自前案判決後，復基於概括之犯意，意圖為自己不法之
所有，自八十八年五月十九日起，至八十八年十一月四日止，在如原判決附表所示之
時間、地點，以客觀上足供為兇器使用之螺絲起子等物，撬開車門或敲破車窗玻璃之
方式，竊取如原判決附表所示之人置於車內之物品，並以之為常業。得手後，攜往台
北縣三重市河堤內市場兜售。嗣分別於八十八年五月六日及同年十一月四日，在台北
縣五股鄉○○○路二十七號地下室，及原判決附表編號三之時地行竊時，在所破壞之
車輛上留有指紋，經比對確認身分而查獲等情。因而維持第一審論處上訴人以犯竊盜
罪為常業 (累犯，並於刑之執行前令入勞動處所強制工作) 罪刑之判決，駁回上訴人
在第二審之上訴，固非無見。
惟查：(一)連續犯為裁判上一罪，其既判力之時點，應以最後審理事實法院宣示判決之
日為判斷標準，故凡在最後審理事實法院宣示判決前發生之事實，均為原確定判決既
判力效力所及。原判決既認定，上訴人於八十八年間因連續竊盜，經台灣板橋地方法
院於八十八年五月二十八日判處有期徒刑一年八月，於八十八年八月十九日確定。則
前案連續竊盜罪，既判力之時點，應以第一審法院宣示判決之日，即八十八年五月二
十八日為準，凡在宣示判決前發生之事實，均為原確定判決既判力效力所及。乃原判
決竟將前案宣示判決前發生之事實，即八十八年五月十九日之竊盜行為（見原判決第
二面第一、第二行），於本案常業竊盜罪再加以裁判，自有適用法則不當之違法。另
原判決附表編號一之犯行，其犯罪時間為八十八年五月底，究竟在八十八年五月二十
八日之前或之後？原審未予徹查明白，致該次行為是否為前案判決效力所及，本院無
從為法律上之判斷。(二)原判決事實認定，上訴人自八十八年五月十九日起，至八十八
年十一月四日止，在如原判決附表所示之時間、地點竊取他人之財物（依卷內資料，
八十八年五月十九日之竊盜部分，似指在新莊市○○街一五五巷二十四弄十二號地下
室停車場竊取他人之財物，見第一審卷第三十三頁背面、第三十四頁）。但依原判決
附表記載，上訴人係自八十八年五月底起，竊取他人之財物，並未記載八十八年五月
十九日之竊盜部分，其認定之事實，前後自相矛盾，亦有違誤。(三)有罪判決所認定之
事實，與所採用之證據，不相適合時，即屬證據上理由矛盾，其判決當然為違背法令
。原判決以：上訴人於八十八年五月六日及同年十一月四日，在台北縣五股鄉○○○
路二十七號地下室，及原判決附表編號三之時地行竊時，在車輛上遺留之指紋，採為
證據，認定上訴人有竊盜犯行（見原判決第二面第七、第八行，第三面第五、第六行
）。但八十八年五月六日有無在台北縣五股鄉○○○路二十七號地下室行竊，並不在
本件犯罪認定之範圍，且卷內亦無該次行為之指紋資料，原判決竟以該次之指紋，採
為本件犯罪之證據，已有違誤。又八十八年十一月四日，係原判決附表編號十四之事
實；而原判決附表編號三，係八十八年六月十三日之事實，原判決竟謂上訴人於八十
八年十一月四日，在原判決附表編號三之時地行竊時，在車輛上留有指紋，並採為證
據，亦與證據資料不相適合。另依卷內資料，在車輛上留有指紋，得採為證據者，係
八十八年十月十六日，原判決附表編號六之事實（見偵查卷第三十九至四十四頁）。
原判決前揭記載，均與所採用之證據，不相適合，自有證據上之理由矛盾。(四)檢察官
陳述起訴要旨後，審判長應就被訴事實訊問被告；又訊問被告後，審判長應調查證據
，刑事訴訟法第二百八十七條、第二百八十八條定有明文。第一審法院就其附表編號
一之事實，並未經訊問、調查之程序，卷內亦無此部分之任何證據資料，即逕採為判
決之基礎，自屬違背法令，原審未予糾正，率予維持，同屬違誤。(五)被告之自白，不
得作為有罪判決之唯一證據，仍應調查其他必要之證據，以察其是否與事實相符，刑
事訴訟法第一百五十六條第二項定有明文。原判決附表編號一、二、三部分，除上訴
人之自白外（編號一部分至原審始自白），卷內並無任何補強證據可資佐證，原審未
調查其他必要之證據，以察其是否與事實相符，即僅以上訴人之自白，作為有罪判決
之唯一證據，亦有違誤。(六)原判決既認定，上訴人以客觀上足供為兇器使用之螺絲起
子等物，撬開車門或敲破車窗玻璃之方式，竊取他人置於車內之財物，而被害人陳振
龍、陳金富、楊先愷、汪麗芳、賴悠容、李薏娟、葉敬邦、王素慧、陳麗香、黃怡瑛
、孫錦華、連思潮等人，於警訊時均已表示要提出告訴（見偵查卷第二十二頁、第八
十八頁、第九十頁背面、第九十三頁背面、第九十六頁背面、第九十八頁、第一○一
頁、第一○三頁、第一○六頁、第一○九頁背面、第一一一頁、第一一三頁背面）。
則上訴人毀損上開被害人等之車門、車窗部分，是否成立毀損罪，而為起訴效力所及
，原審未予斟酌，亦有疏漏。原判決既有違誤，應認有撤銷發回更審之原因。另檢察
官已就原判決附表編號四、五部分提起公訴，原判決謂未據起訴（見原判決第四面第
二、第三行），亦有未合，併此指明。
據上論結，應依刑事訴訟法第三百九十七條、第四百零一條，判決如主文。
中      華      民      國    八十九    年      八      月     十七     日
                              最高法院刑事第十二庭
                                  審判長法官  陳  炳  煌
                                        法官  陳  正  庸
                                        法官  陳  世  雄
                                        法官  徐  文  亮
                                        法官  吳  信  銘
      右正本證明與原本無異
                                              書  記  官
中      華      民      國    八十九    年      八      月    二十一    日


司法院資訊處製作；財團法人民間司法改革基金會備份。
